【裁判字號】    92,交聲,111
【裁判日期】    921130
【裁判案由】    違反道路交通管理處罰條例聲明異議
【裁判全文】
臺灣苗栗地方法院交通事件裁定                    九十二年度交聲字第一一一號
    移送機關  交通部公路總局新竹區監理所苗栗監理站
    異議人即
    受處分人  甲○○  男  五十.
右列受處分人因違反道路交通管理處罰條例案件，對於交通部公路總局新竹區監理所
苗栗監理站中華民國九十二年七月二日所為之處分（原處分案號：竹監苗字第裁五四
─Ｚ00000000號），聲明異議，本院裁定如左：
    主  文
異議駁回。
    理  由
一、本件異議意旨略以：異議人甲○○於民國九十二年五月十四日十三時駕駛車牌號
    碼六四六─ＧＪ號大型車行駛於國道三號北向二百二十三點五公里處時，外線車
    道有小客車行駛，又因行經匝道，車流量多，要超越同向之前車，所以暫時利用
    中外線車道，超越後一定要有適當安全距離方可駛回外線車道，並未違規，爰聲
    明異議云云。
二、按高速公路管制規則第八條第一項第三款規定，汽車行駛於同向四車道路段。大
    型車．．．，應行駛於外側車道，為超越同向之前車時，得暫時利用中外車道超
    越前車，．．．。又汽車行駛於高速公路或設站管制之道路，而不遵管制之規定
    者，處汽車駕駛人新台幣三千元以上六千元以下罰鍰；另汽車駕駛人有左列各款
    所列條款之一者，除依原條款處罰鍰外，並予記點：一、有三十三條‧‧‧情形
    之一者，各記違規點數一點，同法第三十三條第一項、第六十三條第一項第一款
    分別定有明文。
三、本件異議人即受處分人甲○○於九十二年五月十四日十三時，駕駛車牌號碼
    六四六─ＧＪ號營業貨運曳引車於國道三號北向二百二十三點五公里處至二百二
    十一公里處，為內政部警政署公路警察局第七警察隊舉發「大型車於同向四車道
    非超車連續佔用中外車道行駛（外線正常）」；異議人於應到案日期前陳述不服
    ，交通部公路總局新竹區監理所苗栗監理站（以下簡稱原處分機關）乃依道路交
    通管理處罰條例第三十三條第一項及第六十三條第一項之規定，於九十二年七月
    二日以竹監苗字第裁五四─Ｚ00000000號裁決書，裁處罰鍰新台幣三千
    元，並記違規點數一點；異議人於九十二年七月四日收受後，於九十二年七月十
    七日具狀聲明異議。
四、訊據異議人固辯稱當時因為要超越同向之前車，所以暫時利用中外線車道，因超
    車後一定要有適當的安全距離，才可駛回外線車道，伊約開了一公里才轉回外側
    車道云云。惟查，證人即舉發本件違規之員警乙○○到庭證稱：「（法官問：違
    規情形如何？）如果大型車輛利用中外線車道的話，我們通常會跟他二到三公里
    ，且當時外線車道也沒有其他車輛，所以我們才將他攔下告發。」等語明確（參
    見本院九十二年八月十九日之訊問筆錄）；另查內政部國道公路警察局第七警察
    隊就本違規事件於九十二年六月十二日以公警國七交訴字第○九二○○○一○九
    九號函覆原處分機關「．．．案內大貨車非超車時行駛中外線車道（北向２２３
    ．５公里至２２１公里）．．．」，足徵本件舉發員警亦依行政慣例尾隨異議人
    車輛約二、三公里以觀察異議人車輛究係利用中外線車道超車亦或違規行駛於中
    外線車道。參以，證人與異議人素眛平生，並無怨隙，係依法執行勤務之公務員
    ，當無設詞誣陷致己身負偽證重罪之必要；且交通員警掣單舉發違反道路交通管
    理處罰條例所列之違規事實，本質上為行政處分，係公務員基於職務上權力，依
    法就特定具體事件所為具公法上效果之單方行政行為，基於公務員為公法上行為
    具有公信力原則，該行政行為當可被推定為真正，該公文書即該舉發單記載之違
    規事實，應推定為真實，是異議人抗辯因利用中外側車道超車後欲待安全距離駛
    回外側車道因而遭舉發之說，尚不足採。故原處分機關依道路交通管理處罰條例
    第三十三條第一項及第六十三條第一項之規定，裁處異議人罰鍰新台幣三千元，
    並記違規點數一點，並無不當，從而本件異議為無理由，應予駁回。
五、據上論斷，應依道路交通案件處理辦法第十九條，裁定如主文。
中      華      民      國      九十二    年      十一    月    三十    日
                                      臺灣苗栗地方法院交通法庭
                                          法  官  林  誌  誠
右正本證明與原本無異。
如不服本裁定，應於送達後五日內，向本院提出抗告狀。
                                          書記官  楊  慧  萍
中      華      民      國      九十二    年      十一    月    三十    日


司法院資訊處製作；財團法人民間司法改革基金會備份。
